【裁判字號】    95,判,1581
【裁判日期】    950928
【裁判案由】    遺產稅
【裁判全文】
最  高  行  政  法  院  判  決
                                     95年度判字第01581號
上  訴  人  己○○
            戊○○
            庚○○
            壬○○
            丁○○
            丙○○
            乙○○
            辛○○
共      同
訴訟代理人  陳惠菊律師
            洪毓良律師
被 上訴  人  財政部臺灣省南區國稅局
代  表  人  甲○○
上列當事人間因遺產稅事件，上訴人對於中華民國93年2月27日
高雄高等行政法院92年度訴字第1084號判決，提起上訴。本院判
決如下：
    主  文
上訴駁回。
上訴審訴訟費用由上訴人負擔。
    理  由
一、本件上訴人之被繼承人魏陳秀梅於民國（下同）87年10月1
    日死亡，上訴人於88年1月27日辦理遺產稅申報，列報遺產
    總額新臺幣（下同）591,200元，經被上訴人依其申報額核
    定。嗣上訴人再補報被繼承人不計入遺產總額之死亡前5年
    內繼承其配偶魏東來（85年9月2日死亡）財產總額330,000,
    000元，被上訴人以被繼承人配偶遺產稅仍在行政救濟中尚
    未繳納稅額予以否准，並查得被繼承人尚遺有彰化銀行（下
    稱彰銀）永康分行存款12,500,000元、合作社股權3,000元
    、死亡前2年內贈與之財產142,000,000元、現金95,500,000
    元及無記名可轉讓定期存單72,000,000元，遂併計前次核定
    遺產總額591,200元，核定遺產總額322,594,200元，遺產淨
    額311,394,200元，應納稅額78,575,100元。上訴人不服，
    就銀行存款12,500,000元、死亡前2年內贈與142,000,000元
    、可轉讓定期存單72,000,000元、現金95,500,000元及繼承
    配偶財產部分，循序提起行政訴訟。
二、上訴人起訴主張：（一）銀行存款部分；被繼承人死亡時於
    彰銀永康分行帳戶中餘有存款12,500,000元，係被繼承人死
    亡前1個月左右，由繼承人電匯予被繼承人，擬以該存款孳
    生之利息供被繼承人生活所需，並無贈與被繼承人該存款本
    金之意，依遺產及贈與稅法第16條第11款規定，自不應計入
    遺產總額。（二）死亡前2年贈與部分：被繼承人生前於85
    年10月21日購買之無記名可轉讓定期存單（NCD）總額142,0
    00,000元，係被繼承人贈與繼承人壬○○等3人之財產，對
    被繼承人死亡前2年內贈與之財產課徵贈與稅，乃為被繼承
    人死亡前依法應繳納之稅捐，依遺產及贈與稅法第7條第1項
    前段及第17條第1項第7款規定、本院91年度判字第1588號判
    決意旨，應自遺產總額中扣除。（三）可轉讓定期存單部分
    ：被上訴人指被繼承人遺有定期存單72,000,000元，未見舉
    證，且縱如被上訴人所稱有此財產，其亦認已贈與第三人，
    不應再認為遺產重複課徵。（四）現金部分：被上訴人僅以
    被繼承人配偶贈與之財產330,000,000元扣除其他存款、死
    亡前2年內贈與及存單後所得出之計算上抽象數額，被繼承
    人是否將之花用殆盡而於被繼承人死亡時已不存在，上訴人
    不知情。依本院39年判字第2號判例意旨，被上訴人主張該
    筆現金存在，須舉證該筆「現金」是否為被繼承人死亡時所
    有財產。（五）被繼承人死亡時所有之財產，均繼承自配偶
    魏東來，依遺產及贈與稅法第17條第7款規定，應按年遞減
    扣除80%，且魏東來遺產稅部分，並非未繳，而係正在行政
    訴訟繫屬中，應有前開法條扣減之適用，財政部74年3月12
    日台財稅第12948號函釋係增加人民負擔，超越法律所規定
    之限制而有違法律保留原則。為此訴請判決撤銷訴願決定及
    原處分。
三、被上訴人則以：被繼承人生前於85年10月21日購買1年期彰
    銀可轉讓定期存單200,000,000元，存單到期，將其中142,0
    00,000元贈與繼承人，被上訴人以現金計入遺產總額。餘58
    ,000,000元存單則由被繼承人借用黃秋芬、蘇進成、許東豐
    及孔鳳祥等人名義兌領，未計入遺產課稅，並無不合。另被
    繼承人借用第三者（黃秋芬等人）名義分別於85年12月10日
    、18日、27日及86年11月19日購買玉山商業銀行存單，未到
    期出售或到期兌領，並非贈與第三人，被上訴人乃將被繼承
    人所有且至繼承日尚存之存單72,000,000元，計入遺產總額
    。又上訴人於88年3月31日補申報不計入遺產總額之財產即5
    年內繼承其配偶之財產330,000,000元，經查其中8,000,000
    元被繼承人已於84年贈與繼承人，非屬死亡前2年內贈與，
    應不併入遺產總額，餘322,000,000元減除繼承日後提領之
    銀行存款12,500,000元、死亡前2年內贈與142,000,000元及
    系爭存單72,000,000元，核定現金遺產95,500,000元，並無
    不合。末查被繼承人配偶之遺產稅尚在行政訴訟中，遺產稅
    尚未繳清，是被繼承人繼承自其配偶之財產，仍應發單補徵
    ，俟其配偶遺產稅繳清稅款後再核發不計入遺產總額證明等
    語，資為抗辯。
四、原審斟酌全辯論意旨及調查證據結果，以：按「被繼承人死
    亡前2年內贈與下列個人之財產，應於被繼承人死亡時，視
    為被繼承人之遺產，併入其遺產總額，依本法規定徵稅：．
    ．．二、被繼承人依民法第1138條及第1140條規定之各順序
    繼承人。．．．87年6月26日以後至前項修正公布生效前發
    生之繼承案件，適用前項之規定。」「左列各款不計入遺產
    總額：．．．十、被繼承人死亡前5年內，繼承之財產已納
    遺產稅者。」行為時遺產及贈與稅法第15條第1項第2款、第
    2項及第16條第10款分別定有明文。上訴人不服被上訴人遺
    產稅核定，循序提起行政訴訟。經查：（一）銀行存款12,5
    00,000元部分：被繼承人於87年10月1日上午2時死亡，死亡
    時其於彰銀永康分行帳戶中存有12,500,000元，惟於死亡當
    日以被繼承人名義分別提領2,500,000元、7,500,000元、2,
    500,000元，同日其媳婦魏陳錦雀及繼承人戊○○、己○○
    則於同分行以新開立帳戶分別取得與上開金額相同存款等情
    ，有彰銀永康分行93年1月9日彰永康字第49號函附明細分類
    帳、取款憑條及存款憑條在卷可佐，且為上訴人所不爭執。
    查被繼承人既於87年10月1日上午2時死亡，即無於該日彰銀
    營業時間提領上開存款可能，亦即上開被繼承人存款應係被
    繼承人死亡後，由第三人所提領，自屬被繼承人之遺產，被
    上訴人將之計入被繼承人遺產總額，並無不合。上訴人主張
    該款係被繼承人死亡前1個月左右，由繼承人電匯予被繼承
    人，希望以該筆存款孳生之利息供被繼承人生活所需，並無
    贈與被繼承人本金之意，非屬被繼承人遺產云云。惟查被繼
    承人生前即由配偶魏東來受贈價額330,000,000元之財產，
    焉需由其媳婦魏陳錦雀及繼承人戊○○、己○○提供上開存
    款孳生利息以供生活之用，顯與常情有違。況上訴人就其主
    張之法律關係亦無法舉證以實其說，空言主張，並不足採。
    （二）死亡前2年內贈與142,000,000元部分：查被繼承人於
    85年10月21日由台南市第三信用合作社匯入彰銀永康分行，
    並於同日購買無記名可轉讓定期存單2億元之事實，有彰銀
    永康分行88年7月16日彰永康字第1164號函在卷可稽。該等
    存單到期時，其中142,000,000元存單，以第三人張淑瑩、
    陳金秋及中興票券金融公司台南分公司等人名義兌領（面額
    各為76,000,000元，28,000,000元，38,000,000元），實則
    贈與繼承人壬○○76,000,000元、庚○○28,000,000元、丁
    ○○38,000,000元，詳細情形如下：贈與壬○○76,000,000
    元部分，此部分定期存款到期後，其存單背面兌領人雖為案
    外人張淑瑩，然依張淑瑩於被上訴人所屬台南市分局調查時
    稱：「（問：請問台端於86年10月21日兌領彰化銀行永康分
    行無記名可轉讓定期存單18張，金額7,600萬元之資金來源
    ？）本人於四信工作時認識也在四信工作的同事壬○○，魏
    君同時也是消費合作社股東．．．他跟我借人頭戶，我只好
    答應，彰化銀行永康分行帳戶及萬泰銀行林森分行帳戶（00
    0000000000）係本人親自開戶，但本人印章、存摺在他那裡
    ，資金進出均係由他全權處理，他知會本人要匯款至萬泰銀
    行林森分行，但87年4月21日、87年4月22日、87年6月1日各
    提現825,000元，1,000,000元、25,000元本人完全不知情，
    可能都是他去提領的，另轉帳支出74,000,000元係購買萬泰
    銀行無記名可轉讓定期存單，他有告知本人．．．。」等語
    ，並有銀行取款憑條、存單存款存入憑單等附卷可佐。是系
    爭款項雖未流入壬○○之金融帳戶，惟自上開證據顯示，係
    以借用他人名義方式一再續購存單及轉存借用名義人帳戶，
    並於被繼承人死亡日後，仍繼續操作存單買賣事宜，且依張
    淑瑩於被上訴人所屬台南市分局之談話紀錄，亦承認出借名
    義予曾是同事且為好友之壬○○開立萬泰銀行林森分行存款
    帳戶使用，並全權由壬○○處理，此部分應屬贈與，足堪認
    定。被上訴人依首揭規定，以被繼承人死亡前2年內贈與壬
    ○○76,000,000元之存單，核定應併計遺產總額76,000,000
    元課稅，並無不合。贈與庚○○28,000,000元部分，此部分
    定期存款到期後，係由庚○○借用案外人陳金秋名義兌領，
    業據案外人陳金秋於被上訴人所屬台南市分局調查時稱：「
    （問：請問台端於86年10月21日兌領彰化銀行永康分行無記
    名可轉讓定期存單金額28,000,000元之資金來源？）．．．
    86年10月21日係庚○○拿本人之身分證、印章去彰化銀行辦
    理兌領，其資金進出情形本人完全不清楚。」，核與庚○○
    所稱：「．．．86年10月21日兌領之28,000,000元，係本人
    之母親魏陳秀梅生前贈與本人。」相符，亦堪認定。贈與丁
    ○○38,000,000元部分，此部分定期存款，係於85年12月10
    日出售予中興票券金融公司台南分公司，有該分公司88年9
    月18日興南字第174號簡便行文表在卷可參。該轉售所得款
    項則由上訴人即繼承人丁○○借用林政憲、馬潔心、鄭明姿
    、柴惠珍、顏合成等人名義以電匯、轉存、提領方式取得等
    情，業據案外人林政憲、馬潔心、鄭明姿、顏福志（柴惠珍
    之配偶）、顏合成等人於被上訴人所屬台南市分局調查時分
    別證述綦詳。林憲政稱：「（問：台端何以持有彰銀永康分
    行無記名可轉讓定存單1仟萬元？）丁○○在國泰人壽上班
    ，透過他的同事介紹認識，要求本人借給他人頭戶，並將身
    分證、印章交給她．．．」馬潔心稱：「（問：請問台端於
    85年度何以持有彰銀永康分行無記名可轉讓定存單？）本人
    85年度親自於彰銀永康分行開立帳戶，但該帳戶本人從未使
    用，係借給丁○○做資金轉帳用．．．」鄭明姿稱：「（問
    ：台端何以持有彰銀永康分行無記名可轉讓定存單？）本人
    將身分證、印章交給丁○○，丁○○說要找些人頭戶，本人
    答應她．．．」「（問：該等存單於85年12月10日匯入台端
    彰銀永康分行帳戶後資金流向？）彰銀永康分行帳戶非本人
    去開戶的，丁○○也沒有告知本人．．．」顏福志（柴惠珍
    之配偶）稱：「（問：柴惠珍何以持有彰銀永康分行之無記
    名可轉讓定存單？）柴惠珍於85年12月份左右將身分證、印
    章交給丁○○抽取股票，不知情之情況下持有無記名可轉讓
    定存單。」「（問：該等存單匯入柴惠珍彰銀永康分行帳戶
    後，資金流向為何？）彰化銀行永康分行帳戶非柴惠珍去開
    戶的，因身分證在丁○○手中，可能都是她去辦理的，她也
    沒有告知。」顏合成稱：「（問：台端何以持有彰銀永康分
    行無記名可轉讓定存單？）本人將身分證交給父親，父親將
    本人身分證給丁○○，但丁○○拿本人身分證去做什麼用，
    本人不清楚。」「（問：該等存單於85年12月10日匯入台端
    彰銀永康分行帳戶後，資金流向？）彰化銀行永康分行帳戶
    非本人親自去開戶，匯入多少錢本人不清楚．．．」另中興
    票券金融公司台南分公司88年9月18日興南字第174號函亦稱
    ：「．．．有關本公司持有之彰化銀行可轉讓定期存單係於
    85年12月10日向柴惠珍、林政憲、鄭明姿、馬潔心、顏合成
    等5人購入。」有該函在卷可稽。系爭款項雖未流入丁○○
    之金融帳戶，惟依丁○○於被上訴人所屬台南市分局之談話
    紀錄稱，其係於84年間依其祖父魏東來（即被繼承人魏陳秀
    梅之配偶）囑咐，借用顏合成等5人名義存款，僅將顏合成
    等5人之身分證交給其祖父，並非由其親自去開戶乙節，經
    查顏合成等5人係於85年11月28日始在彰銀永康分行開戶，
    當時魏東來已死亡，是丁○○所稱，核無足採。被上訴人依
    首揭規定，以被繼承人死亡前2年內贈與丁○○38,000,000
    元之存單，核定應併計遺產總額38,000,000元，並無不合。
    本院91年度判字第1588號判決係對被繼承人死亡前3年內贈
    與財產，發單補徵之贈與稅，認與行為時遺產及贈與稅法第
    7條第1項前段等規定相違，不符租稅法定主義，尚與本件事
    實不同，自不得援引適用，上訴人援引該判決主張此部分款
    項應自遺產總額中扣除，並不可採。（三）可轉讓定期存單
    72,000,000元部分：上訴人對於被繼承人生前所購買之可轉
    讓定期存單截至繼承日時尚餘72,000,000元部分並不爭執，
    所爭執者為有否重複計算。查被繼承人生前於85年12月10日
    、同年月18日、同年月27日及86年11月19日分別以第三人黃
    秋芬、蘇進成、許東豐、孔祥鳳等人名義購買玉山商業銀行
    可轉讓定期存單83,000,000元（訴願決定書載為93,000,000
    元），並於到期後再以梁慶煌、林燈秋、褚康如等人名義續
    存（利息部分於到期日由存單名義人梁慶煌等人兌領），有
    該行88年12月9日玉台南字第800854號函附於原處分卷可憑
    ，並經第三人黃秋芬等24人出具證明書，載明「茲證明書人
    曾於85、87年間分別受魏陳秀梅之委託，代為出售魏陳秀梅
    所有之無記名可轉讓定期存單．．．。」等情，亦有該等證
    明書在卷可佐，該項證據亦為上訴人所不爭，是此部分可轉
    讓定期存單既係被繼承人借用第三人黃秋芬、蘇進成、許東
    豐、孔祥鳳等人名義購買，部分存單於未到期前出售，所餘
    則於到期後兌領續存，經被上訴人依存單號碼函請玉山銀行
    提供相關交易明細及轉存情形結果，截至繼承日仍以第三人
    許清貴、梁慶煌等人名義續存之可轉讓定期存單金額共72,0
    00,000元，亦有玉山銀行前揭函所附轉出帳戶明細及續存明
    細表可佐，核與前揭贈與壬○○、丁○○、庚○○部分及原
    查報告所載86年11月19日被繼承人贈與孔祥鳳等18人9,000,
    000元部分並無重複計算，亦堪認定，是被上訴人予以計入
    遺產總額，亦無不合，上訴人主張有重複核計，尚非可採。
    （四）現金95,500,000元部分：上訴人既自行申報被繼承人
    於死亡前遺有自其配偶魏東來繼承現金共330,000,000元，
    經查其中8,000,000元業於84年度贈與繼承人己○○等人，
    非屬死亡前2年內贈與，乃兩造所不爭，應不併入遺產總額
    。其餘322,000,000元減除前揭應計入遺產之銀行存款12,50
    0,000元、死亡前2年內贈與142,000,000元及可轉讓定期存
    單72,000,000元後，尚餘95,500,000元，上訴人既未證明該
    現金業已不存在，則被上訴人核定此部分現金95,500,000元
    應計入遺產總額，並無不合。（五）遺產及贈與稅法第17條
    第7款規定得自遺產總額中扣除者，須被繼承人死亡前6年至
    9年內，繼承之財產已納遺產稅者，始有適用。本件被繼承
    人死亡時之財產，固均繼承自配偶魏東來，然魏東來遺產稅
    部分尚於行政爭訟中，並未繳納，為上訴人訴訟代理人所自
    承，是與上開法條規定不符，仍應開單補徵，俟其配偶魏東
    來遺產稅繳清稅款後再核發不計入遺產總額證明，如有應退
    稅情形，再依更正程序處理，此就上訴人權益應無損失可言
    ，是原核定並無不合。上訴人主張扣除，並不可採等為其判
    斷之基礎並說明未採兩造其餘攻防方法之理由，而以被上訴
    人初查核定、復查決定及訴願決定，均無違誤，上訴人之訴
    為無理由，予以駁回。
五、本院查：（一）銀行存款12,500,000元部分：上訴意旨略謂
    ：原判決以被繼承人生前即由配偶魏東來受贈價額330,000,
    000元之財產，焉需由其媳婦魏陳錦雀等人提供上開款項以
    其孳息供生活之用，顯與常情有違。卻又認定系爭金額係贈
    與予被繼承人，其判決理由顯屬矛盾云云。查原判決係以被
    繼承人死亡前有上開存款，認係遺產，上訴人所訴魏陳錦雀
    以存款利息供被繼承人生活所需乙節與常情有違，且上訴人
    未舉證證明其主張，自不足採等。並未認定上開款項係陳錦
    雀等人贈與被繼承人，無上訴人所指矛盾情形。（二）死亡
    前2年內贈與142,000,000元部分：按遺產及贈與稅法第11條
    第2項規定：「被繼承人死亡前2年內贈與之財產，依第15條
    之規定併入遺產課徵遺產稅者，應將已納之贈與稅與土地增
    值稅連同按郵政儲金匯業局1年期定期存款利率計算之利息
    ，自應納遺產稅額內扣抵。但扣抵額不得超過贈與財產併計
    遺產總額後增加之應納稅額。」得依上開規定自應納遺產稅
    額內扣抵之贈與稅，係以被繼承人死亡前2年內贈與之財產
    價值為計算基礎。若此贈與稅額得自遺產總額中扣除，即相
    當於贈與財產價額扣除贈與稅額後之餘額（不等同贈與財產
    ）併入遺產課徵遺產稅，而於扣抵額不超過贈與財產併計遺
    產總額後增加之應納稅額範圍內，卻得以贈與財產價值全部
    為基礎計算之贈與稅額作為扣抵額，顯非上開規定之立法目
    的。又被繼承人死亡前2年內贈與之財產，既依遺產及贈與
    稅法第15條之規定視為被繼承人之遺產，併入其遺產總額課
    徵遺產稅，於此遺產稅課徵計算中其既依法視為「遺產」，
    而於同一課徵遺產稅之計算中，若准依據遺產及贈與稅法第
    17條第1項第8款規定自遺產總額中扣除贈與稅額，無異又另
    認其為「贈與財產」，始有「贈與稅額」之扣除，形成在課
    徵此類型遺產稅課徵計算中對於同一財產卻分別以依法視為
    「遺產」及課徵贈與稅額之「贈與財產」等不同性質認定之
    矛盾。而遺產及贈與稅法第11條第2項規定係為避免此類型
    遺產稅課徵發生重複課稅，乃在此類型遺產稅課徵先計算出
    應納遺產稅額後，再扣抵以贈與財產為基礎所另行課徵計算
    出之贈與稅額，如此既可避免重複課稅，又可除去前述邏輯
    論證上之矛盾。故遺產及贈與稅法第11條第2項規定應解釋
    為係同法第17條第1項第8款之特別規定，具有優先適用且排
    除同法第17條第1項第8款規定之適用。亦即此類型遺產稅課
    徵為避免重複課稅，乃係採行「扣抵方式」，而排除「扣除
    方式」之適用。財政部81年6月30日台財稅第811669393號函
    釋：「被繼承人死亡前3年（現行法修正為2年）內之贈與應
    併課遺產稅者，如該項贈與至繼承發生日止，稽徵機關尚未
    發單課徵時，應先以繼承人為納稅義務人開徵贈與稅，再依
    遺產及贈與稅法第15條及第11條第2項規定辦理，惟該項贈
    與稅不得再自遺產總額中扣除。．．．」亦即被繼承人死亡
    前2年內之贈與併課遺產稅後不得再自遺產總額中扣除該項
    贈與稅，該函釋係財政部依遺產及贈與稅法之立法意旨而為
    函釋，尚無牴觸法律及憲法，亦無增加法律所無之限制，或
    違反法律保留原則、租稅公平原則，其後段部分自得予以適
    用。為本院93年2月份庭長法官聯席會議決議所採統一見解
    ，上訴人猶執詞主張系爭贈與稅應自遺產總額中扣除，洵無
    足採。所引本院83年度判字第1294號判決，未經採為判例，
    且與本院嗣後所採前述決議見解相左，自難援用。（三）可
    轉讓定期存單72,000,000元部分：原判決業敘明其認定被繼
    承人生前以第三人黃秋芬等人名義購買系爭可轉讓定期存單
    ，到期後再以梁慶煌等人名義續存，此部分可轉讓定期存單
    係被繼承人借用第三人名義之存單，截至繼承日止尚有72,0
    00,000元，被上訴人予以計入遺產總額，並無不合之理由及
    證據，核無判決不備理由或理由矛盾情事。該存單利息由梁
    慶煌等人兌領後，流向何處，與系爭存單屬被繼承人所有之
    認定無何影響，上訴人以原審取捨證據，認定事實之職權行
    使，指摘原判決此部分未當，非有理由。（四）現金95,500
    ,000元部分：上訴人於88年3月31日補申報被繼承人不計入
    遺產總額之死亡前5年內繼承其配偶魏東來財產總額330,000
    ,000元，即係自行申報，除前已申報之財產外，尚有不計入
    遺產總額之330,000,000元遺產。被上訴人調查後減除於84
    年度贈與繼承人己○○等人，非屬死亡前2年內贈與，不併
    入遺產總額之8,000,000元，及另以他項遺產計入遺產總額
    之銀行存款12,500,000元、死亡前2年內贈與142,000,000元
    及可轉讓定期存單72,000,000元後，尚餘95,500,000元，列
    為被繼承人之遺產。上訴人嗣改稱該遺產業已不存在，應負
    舉證之責。原判決已說明維持被上訴人此部分核定之理由及
    根據，無判決不備理由或違反舉證責任之違法。又依被上訴
    人卷附報告，前開減除之8,000,000元，係85年5月7日魏東
    來帳戶轉入被繼承人南市三信西門分社帳戶10,000,000元定
    存，84年5月8日解約，並提現18,000,000元，繼承人辛○○
    等11人存款增加，核定被繼承人贈與繼承人18,000,000元，
    非屬2年內贈與，不併入遺產。其中8,000,000元屬魏東來遺
    產（被上訴人將之列入魏東來遺產）等語，故予減除。其認
    定上開贈與款項中之8,000,000元，係上訴人補申報不計入
    遺產總額之死亡前5年內繼承其配偶魏東來財產之一部分是
    否妥適，姑且不論，然被上訴人予以減除，於上訴人有利，
    上訴人復以：魏東來係於85年9月2日死亡，則被繼承人如何
    於其配偶死亡前以繼承自其配偶魏東來之財產於84年度贈與
    繼承人己○○等人，判決理由顯有矛盾云云爭執，即無庸審
    究。（五）遺產及贈與稅法第17條第7款規定得自遺產總額
    中扣除者，須繼承之財產已納遺產稅者，始有適用。被繼承
    人繼承自配偶魏東來之財產部分，魏東來遺產稅在原審辯論
    終結前，尚未繳納，即與上開法條規定不符，本不得減除。
    財政部89年12月30日臺財稅第0890458225號函釋：「被繼承
    人廖××於88年12月20日死亡，其於88年5月3日繼承自配偶
    廖○○之財產部分，於核課遺產稅時，因被繼承人廖○○之
    遺產稅已發單課徵，准依遺產及贈與稅法第16條第10款規定
    ，先予不計入遺產總額，惟應予列管，俟核課期間即將屆滿
    ，如被繼承人廖○○遺產稅尚未繳清，則應予發單補徵，又
    廖××固有之財產部分，於完納遺產稅後，准予核發遺產稅
    完稅證明，至於繼承自配偶廖○○之財產部分，則俟被繼承
    人廖○○遺產稅繳清稅款後再核發不計入遺產總額證明。」
    係從寬准先依遺產及贈與稅法第16條第10款規定暫不計入，
    惟如核課期間將屆滿，前次繼承之遺產稅尚未繳清，則仍應
    發單補徵。本件上訴人於88年1月27日申報，被上訴人於88
    年1月28日核定發給遺產稅免稅證明書，有原處分卷附免稅
    證明書影本可考，本件遺產稅之核課期間，自申報日起算，
    迄今已7年餘，核課期間已屆滿，縱依上開函釋，現亦應先
    發單補徵，即無撤銷原處分之必要。上訴人上訴請求依上開
    函釋，暫准不計入遺產總額，並非可採。（六）綜上，上訴
    意旨均無足取，上訴人之上訴為無理由，應予駁回。
六、依行政訴訟法第255條第1項、第98條第3項前段、第104條、
    民事訴訟法第85條第1項前段，判決如主文。
中    華    民    國    95    年    9     月    28    日
                  第四庭審判長法  官  高  啟  燦
                              法  官  黃  璽  君
                              法  官  廖  宏  明
                              法  官  楊  惠  欽
                              法  官  林  樹  埔
以  上  正  本  證  明  與  原  本  無  異
中    華    民    國    95    年    9     月    29    日
                              書記官  邱  彰  德


司法院資訊處製作；財團法人民間司法改革基金會備份。
